---
title: "Prova 1 - Estatística Computacional I"
author: "Rodrigo Cardoso"
date: "8 de abril de 2019"
output: word_document
---

```{r setup, include=FALSE}
knitr::opts_chunk$set(echo = TRUE)
```

## Questão 1

### a) Carregue os dados *mtcars* no R.
```{r}
data("mtcars")

head(mtcars)
```


### b) Faça uma análise descritiva simples da variável *mpg*.
```{r}
summary(mtcars$mpg)
```

A variável *mpg* é o número de milhas por galão, ou seja, consumo. O consumo mínimo é de 10,40 mpg, o máximo é de 33,90 mpg. Em média os carros tem consumo de 20,09 mpg. 

### c) Faça um boxplot da variável *mpg*
```{r}
boxplot(mtcars$mpg, 
        main = "Boxplot do Número de milhas por galão")
```


### c) Faça uma tabela de Frequência do número de cilindro por tipo de Trasmissão. Se necessário, use o comando *help()*

```{r}
table(mtcars$cyl, mtcars$am)
```


## Questão 2 

### a) Usando uma estrutura de loop e/ou estrutra condicional, adicione aos dados *mtcars* uma nova variável: CONSUMO: Alto Consumo, Baixo Consumo.

Considere *Alto consumo* aqueles carros com *mpg* maior que a média
Considere *Baixo consumo* aqueles carros com *mpg* menor que a média

```{r}
mtcars$CONSUMO = ifelse(
  mtcars$mpg > mean(mtcars$mpg), "Alto Consumo", "Baixo Consumo")

mean(mtcars$mpg)

head(mtcars[,c("mpg","CONSUMO")], 10)
```

### b) Faça um gráfico de barras da nova variável criada no item a).

```{r}
barplot(table(mtcars$CONSUMO))
```

