---
title: "Aula 2 - Análise descritiva de dados usando R"
in_header: \usepackage{graphicx, color, verbatim, fancyvrb, setspace, amsfonts, amsmath,amssymb}
output:
  html_document: default
  pdf_document: default
fig_caption: yes
---

```{r}
#Apagar todos os objetos da memoria
rm(list=ls())
```



#Estatística Descritiva

Estatística Descritiva é a **etapa inicial** da análise utilizada para descrever e **resumir os dados**. 
A disponibilidade de uma grande quantidade de dados e de métodos computacionais muito eficientes 
revigorou esta área da estatística (Lachos).


#Variáveis
Qualquer característica associada a uma população.

As variáveis podem ser classificadas em:

1. Qualitativas: são as características definidas por várias categorias, ou seja, representam uma classificação dos indivíduos. Exemplo: Região de procedencia e grau de instrução.

    1.1 Nominais: Não existe nenhuma ordenação nas possíveis realizações. Exemplo:
    Região de procedencia.
    1.2 Ordinais: Existe uma ordem de seus resultados. Exemplo: Grau de instrução

2. Quantitativas:  são as características que podem ser medidas em uma escala quantitativa. Exemplo: Numero de filhos e Salarios.

    2.1 Discretas: cujos possíveis valores formam um conjunto finito ou enumerável. Exemplo: Numero de filhos.
    2.2 Contínuas: cujos possíveis valores pertencem a um intervalo de numeros
    reais. Exemplo: Salario, estatura e peso
    
#Exemplo: Tabela 2.1 do livro Estatistica Basica (Morettin & Bussab)

```{r}
#Ler os dados
tab21 = read.table("tabela2.1.txt", sep=";", dec=",", header = TRUE)

#Classe do objeto
class(tab21)

#Nomes das colunas do objeto
names(tab21)

#Verificar o tipo de variável de cada coluna do data.frame
str(tab21)

#Imprimir as primeiras linhas do data.frame
head(tab21)

#Tabela de Frequencia Absoluta
tabFAbs = table(tab21$reg_procedencia)

tabFAbs

#Tabela de Frequencia Relativa
tabFRel = prop.table(tabFAbs)

tabFRel
```

#Gráficos para variáveis qualitativas e quantitativas discretas

##Gráficos de barras

O gráfico em barras consiste em construir retangulos, em que uma das dimensões
é proporcional a frequencia absoluta ou relativa e a outra  é arbitraria, 
porem igual para todos os retangulos. Essas barras são dispostas paralelamente
umas às outras

```{r}
#Grafico de barras - Frequencia Absoluta
barplot(tabFAbs, xlab = "Regiao de Procedencia", ylab = "Frequencia Absoluta")

#Graficos de barras - Frequencia Relativa
barplot(tabFRel, xlab = "Regiao de Procedencia", ylab = "Frequencia Relativa", ylim=c(0,1))
```

##Gráfico de composição

Gráfico de composição em setores, sendo em forma de "pizza" o mais 
conhecido, consiste num circulo de raio arbitrario, representando o todo,
dividido em setores, que correspondem as partes de maneira proporcional.


```{r}
#Rotulo com as porcentagens

names(tabFAbs)

100*round(tabFRel,2)


lab = paste(names(tabFAbs)," ",100*round(tabFRel,2), "%",sep="")

lab

#Grafico de pizza
pie(tabFAbs,labels = lab)

```


#Gráficos para variáveis quantitativas contínuas

##Histogramas

Um histograma é uma representação visual da distribuição de um cojunto de dados.
Matematicamente, o histograma é um gráfico de barras contíguas, com as bases
proporcionais aos intervalos de classes $\Delta$ e a área de cada retangulo proporcional à respectiva frequencia $f_i$. Para que a área do retangulo respectivo seja proporcional a $f_i$, a sua altura deve ser proporcional a
$\frac{f_i}{\Delta}$, que é chamada densidade de frequencia da i-ésima classe.
Com essa convenção, a área total do histograma será igual a 1.


```{r}
#Histogramas - Estatistica Basica Morettin & Bussab

hist(tab21$salario,breaks=seq(4,24,by=4), prob=TRUE, xlab="Salarios",
     ylab = "Densidade", col="blue", ylim=c(0,0.1), xlim=c(0,30),
     main="Distribuicao dos Salarios")
#Faz um histograma para os dados de salario, que o eixo das abcissas 
#inicia no ponto 4 e termina no 24 com intervalos de classe de 4 unidades.
#O limite inferior do eixo das ordenadas eh zero e o limite superior eh
#0.1
#O limite inferior do eixo das abscissas eh zero e o limite superior eh
#30

#Histograma com a regra de Sturges

hist(tab21$salario,breaks= nclass.Sturges(tab21$salario), prob=TRUE, xlab="Salarios", ylab = "Densidade", col="red", ylim=c(0,0.15), xlim=c(0,30),
     main="Distribuicao dos Salarios - Regra de Sturges")

```


